臺灣高等法院臺中分院刑事裁定　
111年度毒抗字第740號

抗  告  人  
即  被  告  劉宛玶



上列抗告人即被告因違反毒品危害防制條例案件，經檢察官聲請
觀察、勒戒，不服臺灣彰化地方法院111年度毒聲字第346號中華
民國111年7月20日第一審裁定（聲請案號：臺灣彰化地方檢察署
111年度聲觀字第309號、111年度毒偵字第600號），提起抗告，
本院裁定如下：
    主  文
抗告駁回。
    理  由
一、抗告意旨如附件「刑事抗告理由狀」所載。
二、按犯毒品危害防制條例第10條之罪者，檢察官應聲請法院裁
    定，令被告入勒戒處所觀察、勒戒，其期間不得逾2月；依
    前項規定為觀察、勒戒或強制戒治執行完畢釋放後，3年後
    再犯第10條之罪者，適用本條前2項之規定，毒品危害防制
    條例第20條第1項、第3項分別定有明文。而上開所謂「3年
    後再犯」，只要本次再犯（不論修正施行前、後）距最近1
    次觀察、勒戒或強制戒治執行完畢釋放，已逾3年者，即該
    當之，不因其間有無犯第10條之罪經起訴、判刑或執行而受
    影響。依舉重明輕之法理，被告倘僅經檢察官為「附命緩起
    訴」處分，而非起訴、判刑，不論有無完成戒癮治療，其再
    犯更有適用同條例第20條第3項規定，施以觀察、勒戒或強
    制戒治之必要（最高法院110年度台上字第2096號判決意旨
    參照）。另按毒品危害防制條例第24條第1項亦明定：本法
    第20條第1項之程序，於檢察官先依刑事訴訟法第253條之1
    第1項、第253條之2第1項第4款至第6款或第8款規定，為附
    命完成戒癮治療之緩起訴處分時，不適用之。是現行對於施
    用毒品者之刑事政策，對於「初犯」或「3年後再犯」者之
    處置，採取「觀察、勒戒或強制戒治」及「多元附條件緩起
    訴處分」（含「附命完成戒癮治療」）併行之雙軌模式，是
    否為緩起訴之戒癮治療處分，則係法律賦予檢察官偵查裁量
    結果之裁量權限，並非施用毒品者所享有之權利，或有依其
    意願選擇之餘地，毒品危害防制條例亦未揭諸「緩起訴之戒
    癮治療」應優先於「觀察、勒戒」之規定，檢察官自得依照
    個案情形，依法裁量決定採行何者為宜，法院原則上應尊重
    檢察官職權之行使，僅就檢察官之判斷有違背法令、事實認
    定有誤或其他裁量重大明顯瑕疵等事項，予以有限之低密度
    審查，此裁量權之行使苟無濫用或不當情形，自不得任意指
    為違法。
三、經查：
  ㈠抗告人即被告劉宛玶基於施用第二級毒品甲基安非他命之犯
    意，於民國111年2月12日23時許，在彰化縣○○市○○路000巷0
    號之居所，以將甲基安非他命置於燈泡內燒烤吸食煙霧之方
    式，施用第二級毒品甲基安非他命1次。嗣被告經臺灣彰化
    地方檢察署觀護人通知到署，於111年2月14日上午10時38分
    許採集其尿液送檢驗，結果呈甲基安非他命陽性反應而查獲
    之事實，業據被告於警詢及偵查中坦承不諱，並有臺灣彰化
    地方檢察署施用毒品犯尿液檢體監管紀錄表（尿液檢體編號
    ：000000000號）、台灣檢驗科技股份有限公司濫用藥物實
    驗室-高雄111年2月25日濫用藥物檢驗報告（檢體編號：000
    000000號）各1份在卷（見111毒偵600卷第6至7頁）可稽，
    足認抗告人前揭任意性自白核與事實相符，抗告人上開施用
    第二級毒品犯行，洵堪認定。
　㈡又抗告人前因另案違反毒品危害防制條例案件，經臺灣彰化
    地方檢察署檢察官以110年度緩字第208號緩起訴處分附帶應
    履行必要命令，緩起訴期間2年，觀護期滿日為111年12月19
    日，本件被告施用毒品之時間仍在觀護期間內。而抗告人經
    檢察官為上開附命緩起訴處分後，迄本件施用毒品行為前，
    並未因施用毒品案件執行觀察、勒戒或強制戒治完畢等情，
    有臺灣高等法院被告前案紀錄表在卷可考。原審法院曾發函
    給抗告人請其如有意見表示，或請求開庭及聲請調查證據，
    得具狀向法院陳明，惟抗告人並未具狀表示或請求，是原審
    合卷證而認檢察官之聲請為正當，並裁定令抗告人入勒戒處
    所觀察、勒戒，參照前開說明，經核於法並無不合。　
　㈢毒品危害防制條例第24條第1項，雖採行「觀察、勒戒」與「
    緩起訴之戒癮治療」並行之雙軌模式，然並無「緩起訴之戒
    癮治療」應優先於「觀察、勒戒」之強制規定，因此，檢察
    官對於「初犯」及「3年後再犯」施用毒品案件，本得按照
    個案情形，依法裁量決定採行「緩起訴之戒癮治療」或「觀
    察、勒戒」。且是否給予被告為附命完成戒癮治療之緩起訴
    處分，事屬刑事訴訟法第253條之1第1項及第253條之2第1項
    第6款特別賦予檢察官之職權，法院原則上應尊重檢察官職
    權之行使，僅就檢察官之判斷有違背法令、事實認定有誤或
    其他裁量重大明顯瑕疵等事項，予以有限之低密度審查，檢
    察官就此裁量權之行使，苟無濫用或不當情形，自不得任意
    指為違法（最高法院103年台上字第2464號、107年台上字第
    3987號判決意旨參照）。又毒品危害防制條例中關於觀察、
    勒戒之規定，乃係導入一療程觀念，針對受處分人將來之危
    險所為預防、矯治措施之保安處分，目的係在戒除受處分人
    施用毒品身癮及心癮之措施，以達教化與治療之目的，其立
    法意旨在幫助施用毒品者戒毒，非屬懲戒行為人之性質，核
    與刑罰執行之目的不同，且此為法律之強制規定，除有毒品
    危害防制條例第21條第1項規定犯同條例第10條之罪者，於
    犯罪未發覺前，自動向衛生福利部指定之醫療機構請求治療
    ，醫療機構免將請求治療者送法院或檢察機關，以及同條例
    第24條第1 項規定檢察官先依刑事訴訟法第253 條之1第1項
    、第253條之2之規定，為附命完成戒癮治療之緩起訴處分時
    ，不適用第20條第1項之程序外，凡違反同條例第10條之規
    定者，檢察官即應依同條例第20條第1項規定，向法院提出
    聲請裁定令入勒戒處所觀察、勒戒。而被告是否適用毒品危
    害防制條例第24條第1 項所定之戒癮治療程序，原係法律賦
    予檢察官之裁量權限，要非法院所得審酌，已如前述，是經
    檢察官聲請法院裁定將被告送勒戒處所觀察、勒戒者，法院
    僅得就其聲請審查被告是否有施用毒品之行為，以及被告是
    否為「初犯」或為觀察、勒戒或強制戒治執行完畢後「3年
    內再犯」而為准駁之裁定，並無自由斟酌以其他方式替代或
    得以其他原因免予執行之權。　
　㈣抗告人為本件施用第二級毒品之犯行前，未曾因施用毒品案
    件而執行觀察、勒戒或強制戒治，其於另案違反毒品危害防
    制條例案件緩起訴期間內，再犯本件施用第二級毒品之犯行
    ，且無於犯罪未發覺前，自動向指定醫療機構請求治療情事
    ，檢察官於斟酌個案情節及卷內事證後，未再依刑事訴訟法
    第253條之1第1項、第253條之2等規定對抗告人為附條件之
    緩起訴處分，而係選擇向法院聲請裁定抗告人入勒戒處所觀
    察、勒戒，以達戒癮治療之目的，洵屬檢察官裁量權之適法
    行使，且查無檢察官聲請有何違背法令、認定事實有誤或其
    他重大明顯瑕疵之處，其聲請應屬有據，本院自應尊重檢察
    官職權之行使。至於抗告意旨另以個人工作及家庭因素等情
    ，請求撤銷原裁定云云，惟被告此部分所述縱令屬實，核非
    屬法定免除應送觀察勒戒之事由，亦與被告是否應裁定令入
    勒戒處所執行觀察、勒戒之判斷無涉，是其此部分抗告意旨
    ，亦為無理由。
四、綜上所述，原審裁定令抗告人應入勒戒處所觀察、勒戒，核
    無違誤，抗告人猶執前詞提起抗告，其抗告為無理由，應予
    駁回。　　
據上論斷，應依刑事訴訟法第412條，裁定如主文。　　　　
中　　華　　民　　國　　111 　年　　8 　　月　　24　　日
             刑事第一庭 　審判長法　官　江  德  千   
                                法　官　高  增  泓
　　　　  　　　　　　　　　　　法　官　簡  源  希
以上正本證明與原本無異。
不得再抗告。
                                書記官  吳  麗  琴
　　　　　　　　　　　　　　　　
中　　華　　民　　國　　111 　年　　8 　　月　　24　　日